【裁判字號】    92,上訴,1342
【裁判日期】    920821
【裁判案由】    違反毒品危害防制條例
【裁判全文】
臺灣高等法院高雄分院刑事判決                  九十二年度上訴字第一三四二號
    上  訴  人  台灣高雄地方法院檢察署檢察官
    被      告  甲○○
右上訴人因被告違反毒品危害防制條例案件，不服臺灣高雄地方法院九十二年度訴字
第一二九號中華民國九十二年五月二十一日第一審判決（起訴案號：臺灣高雄地方法
院檢察署九十一年度毒偵字第七一七六號），提起上訴暨移
年度毒偵字第二四二三號），本院判決如左：
   主  文
原判決撤銷。
甲○○連續施用第一級毒品，處有期徒刑捌月。
扣案之第一級毒品海洛因壹包（驗後淨重０．一八公克，毛重０．一九公克）沒收銷
燬，注射針筒、吸管鏟子各壹支沒收。
    事  實
一、甲○○曾有違反麻醉藥品管理條例、槍砲彈藥刀械管制條例前科，又於八十七年
    間因施用毒品案件，經臺灣高雄地方法院檢察署檢察官聲請原審於八十七年七月
    十七日以八十七年毒聲字第一一四二號裁定送勒戒處所觀察、勒戒後，認有繼續
    施用毒品之傾向，再經檢察官聲請原審於八十七年八月六日以八十七年毒聲字第
    一六四二號裁定令入戒治處所施以強制戒治，於強制戒治期滿後，經檢察官於八
    十九年七月二十七日以八十九年度戒毒偵字第八○八號為不起訴處分確定。詎其
    明知海洛因業經公告列為毒品危害防制條例第二條第二項第一款之第一級毒品，
    不得非法持有、施用，竟猶不知戒絕悔改，仍基於施用第一級毒品海洛因之概括
    犯意，自九十一年八月二十七日起至九十二年四月十六日止，先後在高雄縣鳳山
    市○○路一二六號九之三室房間內等處，將第一級毒品海洛因粉末摻入香煙內吸
    食或以注射針筒注射之方式，平均每星期二次，連續施用第一級毒品海洛因多次
    ，嗣分別於九十一年八月二十七日下午五時許，為警通知其前往高雄縣鳳山市○
    ○路○段一八八號高雄縣警察局鳳山分局採尿後檢驗結果呈嗎啡陽性反應而查獲
    。再於九十二年四月十六日十六時二十分許，為警在高雄縣鳳山市○○路一二六
    號九之三室查獲，並扣得海洛因一小包（驗後淨重０．一八公克，毛重０．一九
    公克）及甲○○所有供預備施用第一級毒品所用之注射針筒、吸管鏟子各一支。
二、案經高雄縣警察局鳳山分局移送臺灣高雄地方法院檢察署檢察官偵查起訴。
    理  由
一、右揭犯罪事實，業據被告甲○○於本院審理時坦承不諱，被告於九十一年八月二
    十七日及九十二年四月十六日為警查獲時，所採集之尿液，經送驗結果，均呈嗎
    啡陽性反應，有台灣檢驗科技股份有限公司九十一年九月六日編號ＫＺ0000
    00000000號濫用藥物尿液檢驗報告、高雄縣政府衛生局煙毒尿液檢驗成
    績書各一紙在卷可稽，而海洛因施用入人體後水解還原成嗎啡，再循嗎啡之代謝
    方式排出體外，已據行政院衛生署藥物食品檢驗局（73）藥檢壹字第０三０二二
    一號函敘明綦詳。又扣案白色粉末一小包經送法務部調查局鑑定結果，確屬第一
    級毒品海洛因無訛，有該局九十二年五月十二日調科壹字第二二００一五二０六
    號鑑定通知書一紙可按，並有該海洛因一小包（驗後淨重０．一八公克，毛重０
    ．一九公克）及注射針筒、吸管鏟子各一支扣案可資佐證。被告上開自白與事實
    相符，自可採為認定事實之依據，被告施用第一級毒品犯行，堪以認定。再查，
    被告前於八十七年間因施用毒品案件，經檢察官聲請原審於八十七年七月十七日
    以八十七年毒聲字第一一四二號裁定送勒戒處所觀察、勒戒後，認有繼續施用毒
    品之傾向，再經檢察官聲請原審於八十七年八月六日以八十七年毒聲字第一六四
    二號裁定令入戒治處所施以強制戒治，於強制戒治期滿後，經檢察官於八十九年
    七月二十七日以八十九年度戒毒偵字第八○八號為不起訴處分確定等事實，有該
    不起訴處分書及本院被告院內索引卡紀錄表、臺灣高等法院被告全國前案紀錄表
    、臺灣高雄地方法院檢察署刑案資料查註紀錄表各一份在卷可稽，被告於觀察勒
    戒、強制戒治期滿經檢察官不起訴處分後，五年內再犯本件施用第一級毒品犯行
    ，事證明確，應依法予以論罪科刑。
二、查海洛因分別係毒品危害防制條例第二條第二項第一款所稱之第一級毒品，不得
    持有、施用。次按犯毒品危害防制條例第十條施用第一級毒品罪者，依同條例第
    二十條第一項、第二項後段、第二十三條第一項、第二項前段規定，檢察官應先
    將被告送勒戒處所觀察、勒戒，經觀察、勒戒後，認有繼續施用毒品傾向者，應
    由檢察官聲請法院裁定令入戒治處所施以強制戒治，強制戒治期滿或交付保護管
    束期滿，始得由檢察官為不起訴處分。而依上開規定為不起訴處分後，五年內再
    犯同條例第十條施用第一級毒品罪者，除由檢察官聲請法院裁定先令入戒治處所
    施以強制戒治外，刑責部分仍應依通常刑事訴訟程序追訴處罰，此觀同條例第二
    十三條第二項規定自明。本件被告前既已因施用毒品案件，經原審送勒戒處所觀
    察、勒戒後，認有繼續施用毒品傾向，再裁定施以強制戒治，於強制戒治期滿後
    ，經檢察官不起訴處分確定在案，其於不起訴處分確定後五年內再犯本件施用第
    一級毒品犯行，依法即應予以論罪科刑，故核被告所為，係犯毒品危害防制條例
    第十條第一項施用第一級毒品罪，又被告先後多次施用第一級毒品海洛因之犯行
    ，時間緊接，且反覆為之，所犯又係同一罪名之罪，顯係基於概括犯意為之，應
    依連續犯規定論以一罪。至被告持有第一級毒品後進而施用，其持有之低度行為
    均應被施用之高度行為所吸收，故不另論其持有毒品罪。公訴人雖僅就被告九十
    一年八月二十七日施用第一級毒品一次之犯行起訴，而就被告自九十一年八月二
    十八日起至九十二年四月十六日止之施用第一級毒品之犯行未據起訴，惟此部分
    之犯行與已起訴部分之犯罪事實有連續犯之裁判上一罪關係，檢察官就犯罪事實
    一部起訴者，依刑事訴訟法第二百六十七條規定，其效力及於全部，本院自應併
    予審究，併此敘明。
三、原審論處被告罪刑，固非無見，惟查沒收為從刑之一種，依主從不可分原則，應
    附屬於主刑而同時宣告之（最高法院七十八年台非字第七二號判例參照），被告
    於九十二年四月十六日為警查獲，並扣得海洛因一小包（驗後淨重０．一八公克
    ，毛重０．一九公克）、注射針筒、吸管鏟子各一支，原審未併予諭知沒收，尚
    有未洽。檢察官上訴意旨，指摘原審未就被告九十二年四月十六日查獲施用第一
    級毒品部分併予審判云云，惟原審已就該部分併予審理，公訴人上訴雖無理由，
    惟原判決既有上述可議，自應由本院撤銷改判。茲審酌被告前有殺人未遂前科（
    不構成累犯），有臺灣高等法院被告全國前案紀錄表及臺灣高雄地方法院檢察署
    刑案資料查註紀錄表各一份在卷可稽，素行不佳，其於毒品危害防制條例施行後
    復因施用毒品，經勒戒、觀察及強制戒治，由檢察官為不起訴處分確定後，仍未
    戒絕毒品，再犯相同之罪，顯見其無戒毒悔改之意，有再入監矯治必要，並念其
    施用毒品乃自戕一己之身體健康，尚未害及他人，且其犯後已坦承犯行，態度良
    好等一切情狀，量處如主文第二項所示之刑。扣案之第一級毒品海洛因一包（驗
    後淨重０．一八公克，毛重０．一九公克），不問屬於犯人與否，應依毒品危害
    防制條例第十八條第一項前段規定，併予宣告沒收銷燬。另扣案注射針筒、吸管
    鏟子各一支，係被告所有且供預備施用毒品所用之物，已經被告陳明，亦依刑法
    第三十八條第一項第二款規定宣告沒收。至於上開第一級毒品經送鑑驗耗損部分
    ，業已滅失，爰不另為沒收之諭知，附此敘明。
據上論斷，應依刑事訴訟法第三百六十九條第一項前段、第三百六十四條、第二百九
十九條第一項前段，毒品危害防制條例第十條第一項、第十八條第一項前段，刑法第
十一條、第五十六條、第三十八條第一項第二款，判決如主文。
本案經檢察官方娜容到庭執行職務。
中      華      民      國    九十二    年      八      月    二十一    日
                              臺灣高等法院高雄分院刑事第三庭
                                  審判長法官  周賢銳
                                        法官  謝宏宗
                                        法官  黃建榮
右正本證明與原本無異。
如不服本判決應於收受本判決後十日內向本院提出上訴書狀，其未述上訴理由者，
並得於提起上訴後十日內向本院補提理由書狀（均須按他造當事人之人數附繕本)「
切勿逕送上級法院」。
                                      書記官  陳靖華
中    華    民    國      九十二      年      八      月 二十五   日
附錄本判決論罪法條：
毒品危害防制條例第十條第一項：
  施用第一級毒品者，處六月以上五年以下有期徒刑。


司法院資訊處製作；財團法人民間司法改革基金會備份。
